【裁判字號】    97,台抗,559
【裁判日期】    970724
【裁判案由】    偽造文書聲請減刑
【裁判全文】
最高法院刑事裁定              九十七年度台抗字第五五九號
抗  告  人  甲○○
                    巷3號
上列抗告人因行使偽造私文書案件，不服台灣高等法院高雄分院
中華民國九十七年五月二十二日駁回減刑聲請之裁定（九十七年
度聲減字第三三五號），提起抗告，本院裁定如下：
    主  文
原裁定撤銷，應由台灣高等法院高雄分院更為裁定。
    理  由
本件原裁定以：抗告人甲○○於民國九十一年十二月間犯行使偽
造私文書及詐欺取財罪，因二罪間有方法目的之牽連關係，經原
審法院（於九十六年六月十二日）以九十六年度上訴字第六○三
號刑事判決，從一重依行使偽造私文書罪判處有期徒刑一年七月
確定。抗告人以本件犯罪日期在九十六年四月二十四日以前，因
依中華民國九十六年罪犯減刑條例（下稱本條例）聲請裁定減刑
。惟裁判上一罪，如其中一部分為本條例第三條所定不予減刑之
罪，則其據以處罰之他罪雖非同條列舉之罪名亦應不予減刑。而
抗告人所犯（行使偽造私文書牽連犯）詐欺取財罪名，經宣告逾
有期徒刑一年六月之刑確定，依本條例第三條第一項第十五款規
定，不在得予減刑之列，抗告人聲請減刑，於法不合，爰予駁回
。固非無見。惟查：本條例第六條規定：「對於第三條所定不予
減刑而未發覺之罪，於本條例施行前至施行之日起三個月內自首
而受裁判者，依第二條第一項規定予以減刑。」依上開規定，祇
要在「本條例施行前至施行之日起三個月內自首而受裁判者」，
即合於該條之減刑要件，並無始期之限制。本件抗告人自八十九
年三月間起至九十一年十二月間止犯行使偽造私文書及詐欺取財
罪，經原審於九十六年六月十二日以九十六年度上訴字第六○三
號刑事判決，依牽連犯從一重之行使偽造私文書罪判處有期徒刑
一年七月（嗣經本院九十六年度台上字第五三一六號刑事判決，
以上訴違背法律上之程式駁回）確定，有前揭判決可查。抗告人
所犯行使偽造私文書罪，因牽連犯詐欺取財罪名，經宣告逾有期
徒刑一年六月之刑確定，依本條例第三條第一項第十五款規定，
固不在得予減刑之列。然而，原判決事實已認定，抗告人係自八
十九年三月間起至九十一年十二月間止，為本件犯罪，嗣於行為
後，「在未有偵查犯罪職權之機關或公務員發現前，自動前往法
務部調查局屏東縣調查站坦承犯行，而自首接受裁判」。理由並
說明「被告（即抗告人）於前述犯罪未被偵查犯罪職權之機關或
公務員發現前，即主動向法務部調查局屏東縣調查站調查人員自
首，並接受裁判，此有該站九十二年五月五日刑事案件移送書一
件在卷可考，應依修正前刑法第六十二條前段規定，減輕其刑」
。且於論據欄引用刑法第六十二條（見原審卷第八頁、第九頁背
面、第十頁背面、第十一頁）。其犯罪日期既在九十六年四月二
十四日以前，復於犯罪未發覺前自首而受裁判，於此情形，有無
依本條例第六條規定減刑之適用？即有研求餘地。原審未予斟酌
，即逕予駁回抗告人之聲請，自有未合。抗告意旨執以指摘原裁
定不當，為有理由，應由本院將原裁定撤銷，為維持當事人之審
級利益，由原法院更為適法之裁定。
據上論結，應依刑事訴訟法第四百十三條前段，裁定如主文。
中    華    民    國  九十七  年    七    月  二十四  日
                      最高法院刑事第七庭
                          審判長法官  謝  俊  雄
                                法官  陳  世  雄
                                法官  魏  新  和
                                法官  吳  信  銘
                                法官  徐  文  亮
      本件正本證明與原本無異
                                      書  記  官
中    華    民    國  九十七  年    七    月  二十九  日
                                                      Ｑ


司法院資訊處製作；財團法人民間司法改革基金會備份。
